臺灣高等法院民事判決
108年度上易字第1277號
上  訴  人  朱寶麒  
訴訟代理人  呂月瑛律師
            黃雨柔律師
被 上訴 人  陳麗如  
上列當事人間請求清償債務事件，上訴人對於中華民國108年9月
27日臺灣臺北地方法院第一審判決（107年度訴字第1781號），
提起上訴，本院於109年3月24日言詞辯論終結，判決如下：
    主  文
上訴駁回。
第二審訴訟費用由上訴人負擔。
    事實及理由
一、被上訴人主張：上訴人於民國105年10月間向伊借貸新臺幣
    （未註明美金幣別者，下同）600萬元，約定利率為月息百
    分之1.5。伊先於同年月28日匯款500萬元至上訴人指定之訴
    外人朱莉莉銀行帳戶，上訴人於同日交付如附表所示支票（
    並由上訴人背書，下分別稱編號1支票、編號2支票，合稱系
    爭支票）以為擔保；伊嗣於同年11月11日匯款100萬元至朱
    莉莉銀行帳戶，上訴人承諾還款日為106年6月30日。詎上訴
    人僅於同年4月30日清償上開500萬元中之250萬元，伊另於
    同年5月30日提示編號2支票，再受償其餘250萬元，上訴人
    迄未清償100萬元借款本息等情。爰依消費借貸之法律關係
    ，求為命上訴人應給付100萬元，及加計自106年7月1日起算
    之法定遲延利息之判決（被上訴人原請求未繫屬本院部分，
    不予贅述）。上訴人就敗訴部分聲明不服，提起上訴。被上
    訴人答辯聲明：上訴駁回。
二、上訴人則以：兩造於105年間約定各出資美金168萬元，投資
    美國生技公司，故被上訴人之上開2筆匯款均非借貸。被上
    訴人終止投資後，兩造曾在福華飯店協商，被上訴人承諾返
    還系爭支票，但被上訴人嗣已獲償500萬元，卻仍執意提示
    編號1支票，遭退票後亦拒絕歸還，爰就上訴人之請求為同
    時履行抗辯，上訴人應於伊給付100萬元本息同時返還編號1
    支票等語，資為抗辯。上訴聲明：㈠、原判決關於命上訴人
    給付部分及該部分假執行之宣告均廢棄。㈡、上開廢棄部分
    ，被上訴人在第一審之訴及假執行之聲請均駁回。
三、兩造不爭執之事實（見本院卷第95至97頁）：
㈠、被上訴人分別於105年10月28日、同年11月11日匯款500萬元
    、100萬元至上訴人指定帳戶即朱莉莉所申設之國泰世華商
    業銀行城東分行帳號000-00-000000-0號帳戶。
㈡、上訴人於105年10月28日交付由其背書之系爭支票予被上訴人
    收執，用以擔保前項500萬元匯款之返還。
㈢、上訴人於105年11月10日以通訊軟體向被上訴人陳稱「非凡，
    早上好我們的溝通應該完成了！我想下星期一啟動…執行公
    司之成立相關預算今天會完成M2星期日會完成M1而MM的投資
    我的168下星期可以到位我先將MM公司建立起來你的資金也
    進行安排；外面的3個168就去推動以完成…婉如財長可以先P
    T，從開始就介入與高先生成工作小組執行MM，M2成立而M1
    ，M11我12月跑一趟美國你的朋友－有美國殼的討論，安排吧
    李先生Stone，星期日從美國返台安排與你見面了…下星期一
    安排看辦公室並且承租實驗室以12月起算費用…將士就位糧
    草先行我解除的海外基金準備的168款預計下星期內到我明
    天要去香港星期六返我想今天來處理研發經費是否仍然先走
    個人融資方式你提供100萬先用現金最好或匯給我來處理由M
    2公司來平帳跟著那500一起作業，那500在進原料的進度中
    完成這100用籌備款返M2用憑證處理費用正規作業；我們今
    天以權宜處理時間差如何？我的款項到了接下來的墊支我來
    今天由你來可否？…該100萬會用在薪資與耗材等昨天晚上跟
    老師們溝通我想今天處理不想到下星期了…」等語，被上訴
    人則於同日回覆「應該沒什麼問題」等語。
㈣、上訴人於上開105年11月11日匯款之匯款申請書上書寫「茲收
    到此筆匯款還款日為106年6月30日」之文字及簽名。
㈤、上訴人於106年4月28日以朱莉莉名義匯款250萬元至被上訴人
    所申設之玉山商業銀行板橋分行帳號0000000000000號帳戶
    。
㈥、被上訴人於106年5月30日提示編號2支票，於同年6月3日兌現
    250萬元。
㈦、被上訴人於106年6月30日提示編號1支票，未獲付款而遭退票
    ，現仍由被上訴人持有該支票。
四、兩造之爭點及法院之判斷：
    被上訴人主張：伊於105年11月11日匯款100萬元予上訴人，
    約定利率為月息百分之1.5，被上訴人應於106年6月30日前
    返還借款本息等情，則為上訴人所否認，並以前揭情詞置辯
    。是以兩造爭點厥為：㈠、被上訴人依消費借貸之法律關係
    請求上訴人給付100萬元本息有無理由？㈡、上訴人就編號1
    支票為同時履行抗辯有無理由？茲析述如下：
㈠、兩造間就100萬元有消費借貸關係：
　⒈按借用人應於約定期限內，返還與借用物種類、品質、數量
    相同之物，未定返還期限者，借用人得隨時返還，貸與人亦
    得定1個月以上之相當期限，催告返還，民法第478條定有明
    文。次按應付利息之債務，其利率未經約定，亦無法律可據
    者，週年利率為百分之5，民法第203條亦規定甚明。
　⒉被上訴人主張其於105年11月11日匯款100萬元係貸與上訴人
    之借款等情，固為上訴人所否認，並辯稱：上開500萬元、1
    00萬元之匯款並非借款，前者用於購買原料，後者用於薪資
    與耗材，均為投資美國生技公司之美金168萬元範圍內等語
    。然細繹兩造間於同年月10日之簡訊對話內容可知，上訴人
    於該日上午7時58分寄送之簡訊中先向被上訴人稱「MM的投
    資我的168下星期可以到位…你的資金也進行安排」等語，嗣
    再稱「我想今天來處理研發經費是否仍然先走個人融資方式
    你提供100萬先用現金最好或匯給我」等語，被上訴人則於
    同日上午11時40分針對該則簡訊回應「應該沒什麼問題」等
    語（參兩造不爭執之事實㈢），上訴人又於同日下午3時43分
    寄送簡訊予被上訴人稱「你今天有處理錢嗎？」等語，被上
    訴人則於同日下午5時32分與上訴人通話（見原審卷第115頁
    ），並於翌日匯款100萬元予上訴人（參兩造不爭執之事實㈠
    ），且由上訴人在該100萬元匯款申請書上書寫「茲收到此
    筆匯款還款日為106年6月30日」之文字及簽名（參兩造不爭
    執之事實㈣）。
　⒊綜觀上情堪認上訴人上開所稱之「168」即美金168萬元與100
    萬元匯款分屬二事，前者尚待兩造各自安排資金到位而屬投
    資款，簡訊中並未明確要求被上訴人何時付款，後者則為上
    訴人急於向被上訴人先行取得並曾於105年11月10日下午催
    促被上訴人處理之「個人融資」，而為兩造間之消費借貸關
    係。果若該100萬元匯款屬美金168萬元投資款之一部，依上
    訴人自承500萬元及100萬元之匯款均係「由投資公司退還60
    0萬元給股東」（見原審卷第393頁），上訴人亦無須在匯款
    申請書簽名承諾將由其個人於106年6月30日還款該100萬元
    ，益徵被上訴人匯款之100萬元，應係與上訴人成立消費借
    貸契約，並約定還款期限為106年6月30日，而非投資美國生
    技公司之投資款範圍。至被上訴人主張兩造約定利率為月息
    百分之1.5一節，則未舉證以實其說，難認可採，應以民法
    第203條規定之年息百分之5計算遲延利息。準此，上訴人迄
    今仍未返還100萬元借款，被上訴人依消費借貸之法律關係
    ，請求上訴人給付100萬元，及加計自106年7月1日起算之法
    定遲延利息，自屬有據。
㈡、上訴人為同時履行抗辯為無理由：
　⒈按因契約互負債務者，於他方當事人未為對待給付前，得拒
    絕自己之給付。但自己有先為給付之義務者，不在此限，民
    法第264條定有明文。又所謂同時履行之抗辯，乃係基於雙
    務契約而發生，倘雙方之債務，非本於同一之雙務契約而發
    生，縱令雙方債務在事實上有密切之關係，或雙方之債務雖
    因同一之雙務契約而發生，然其一方之給付，與他方之給付
    ，並非立於互為對待給付之關係者，均不能發生同時履行之
    抗辯。
　⒉上訴人依上開規定為同時履行抗辯，無非係以：被上訴人終
    止投資後，兩造曾在福華飯店協商，被上訴人承諾返還系爭
    支票，惟伊清償500萬元後，被上訴人仍執意提示編號1支票
    造成退票，且拒絕歸還編號1支票予伊，被上訴人應於伊給
    付100萬元本息之同時返還編號1支票等節，為其主要論據，
    並提出簡訊對話紀錄、另案警詢筆錄、偵訊筆錄附卷為憑（
    見原審卷第129頁、本院卷第149至162頁）。然上訴人係於
    被上訴人匯款500萬元之同日即105年10月28日交付系爭支票
    ，且系爭支票之票面金額合計與匯款金額500萬元相同，兩
    造亦不爭執系爭支票僅擔保500萬元匯款之返還（參兩造不
    爭執之事實㈠、㈡），足見系爭支票之返還與100萬元之返還
    間並無對待給付之關係。至上訴人提出之簡訊對話紀錄固記
    載兩造對話略以：「（被上訴人）麻煩您將款項轉入這個帳
    號，謝謝！」、「（上訴人）好的…會將款項匯入然後傳資
    料給你看亦請將支票作廢傳個照片然後寄返或通知我請高先
    生去取回…」、「（被上訴人）Ok」等語（見原審卷第129頁
    ），另案警詢筆錄記載被上訴人陳稱「我確實有允諾將系爭
    支票作廢後返還告訴人（按：即上訴人），但前提是他必須
    要把錢還給我…。」等語及另案偵訊筆錄記載被上訴人陳稱
    「他（按：即上訴人）給了我2張250萬元支票，但100萬元
    部分都不給，利息也不給，…我只好hold住250萬元支票做擔
    保。後來在福華飯店有說要106年6月30日還錢，但一直等他
    都沒有還…。」等語（見本院卷第154、160頁）。然上開證
    據資料，充其量僅能證明兩造曾協商互為返還系爭支票及所
    匯款項等事項，惟無法證明返還支票之條件詳情為何（即上
    訴人究竟尚應返還若干金額予被上訴人），亦無法證明條件
    是否已成就而應由被上訴人返還支票。上訴人以前揭情詞為
    同時履行抗辯，自乏依據。
五、綜上所述，上訴人依消費借貸之法律關係，請求被上訴人給
    付100萬元，及自106年7月1日起至清償日止，按週年利率百
    分之5計算之利息，洵屬有據，應予准許。原審判命上訴人
    如數給付，並附條件為准免假執行之諭知，並無不合。上訴
    論旨猶執前詞，指摘原判決此部分不當，求予廢棄改判，非
    有理由，應駁回其上訴。
六、本件事證已臻明確，兩造所為其餘攻擊、防禦及舉證，經本
    院審酌後，認與判決結論均無影響，爰不一一論列，附此敘
    明。
七、據上論結，本件上訴為無理由，依民事訴訟法第449條第1項
    、第78條，判決如主文。
中　　華　　民　　國　 109　　年　　4 　　月　　7 　　日
                  民事第十八庭 
                        審判長法  官  吳青蓉
                              法  官  周美雲
                              法  官  賴彥魁
正本係照原本作成。
不得上訴。
中　　華　　民　　國　　109 　年　　4 　　月　　8 　　日
                              書記官  高瑞君
附表：
編號 發票人 票面金額 票載發票日 票據號碼 備註 1 銓和興股份有限公司 250萬元 106年4月30日 SE0000000 提示未兌現（兩造不爭執之事實㈦） 2 銓和興股份有限公司 250萬元 106年5月30日 SE0000000 提示已兌現（兩造不爭執之事實㈥）